臺灣南投地方法院民事簡易判決
111年度投簡字第387號
原      告  林伯倫  
被      告  洪瑞麟  
上列被告因過失傷害案件，經原告提起損害賠償之刑事附帶民事
訴訟（本院111年度投交簡附民字第8號），經刑事庭裁定移送前
來，本院於民國111年10月11日言詞辯論終結，判決如下：
    主      文
被告應給付原告新臺幣壹萬玖仟捌佰玖拾玖元，及自民國一百一
十一年一月二十一日起至清償日止，按週年利率百分之五計算之
利息。
原告其餘之訴駁回。
訴訟費用新臺幣壹仟元，由被告負擔新臺幣伍佰柒拾壹元，餘由
原告負擔。
本判決第一項得假執行。但被告如以新臺幣壹萬玖仟捌佰玖拾玖
元為原告預供擔保，得免為假執行。
    事實及理由
一、原告起訴主張：
（一）被告於民國110年5月25日上午7時許，駕駛車牌號碼00-00
      00號自用小客車，沿南投縣草屯鎮新庄一路由南往北方向
      行駛，駛至新庄一路與日新街277巷無號誌之交岔路口，
      原應注意行經無號誌之交岔路口，應減速慢行，作隨時停
      車之準備，而依當時情況天候晴，日間有自然光線，柏油
      路面乾燥無缺陷，無障礙物，視距良好，天候路況均佳，
      並無不能注意之情事，竟疏未注意及此，貿然直行。適原
      告駕駛車牌號碼000-0000號自用小客車（下稱系爭車輛）
      ，沿日新街277巷由東往西方向駛至，二車因而發生碰撞
      ，致原告受有前額挫傷併頭暈噁心及腦震盪之傷害。被告
      上開過失傷害犯行，業經本院以111年度投交簡字第110號
      刑事簡易判決有罪在案。
（二）原告因本件事故發生，受有上開傷害，支出醫療費用新臺
      幣（下同）330元；又系爭車輛因受損送修，自本件事故
      發生日110年5月25日至系爭車輛送修出廠日110年6月30日
      ，共36日，原告向母親借用車輛使用，以格上租車最便宜
      車型租車費用每日1,750元計算，請求交通費用63,000元
      ；復原告因本件事故頭部遭受嚴重撞擊後，常出現失眠、
      緊張、焦慮及無法放鬆之狀況，反覆想起車禍情景，常做
      惡夢，精神上受有極大痛苦，請求精神慰撫金137,000元
      ，爰依侵權行為之法律關係提起本件訴訟等語。並聲明：
      被告應給付原告200,330元，及自刑事附帶民事起訴狀繕
      本送達翌日起至清償日止，按週年利率5%計算之利息。
二、被告抗辯略以：醫療費用同意給付，惟交通費用其不同意給
    付，原告沒有車，其也沒有車，且其認為原告的傷勢未達情
    節重大，況原告是肇事主因，總金額不能請求這麼多等語資
    為抗辯。並聲明：原告之訴駁回。
三、法院之判斷：
（一）原告主張之上開事實，業據其提出南投縣政府警察局道路
      交通事故當事人登記聯單為證，並有本院111年度投交簡
      字第110號刑事簡易判決1份在卷可參，及經本院依職權調
      閱上開刑事電子卷證核閱屬實，且為被告所不爭執，堪信
      原告前揭主張為真實。
（二）因故意或過失，不法侵害他人之權利者，負損害賠償責任
      。汽車、機車或其他非依軌道行駛之動力車輛，在使用中
      加損害於他人者，駕駛人應賠償因此所生之損害。不法侵
      害他人之身體或健康者，對於被害人因此喪失或減少勞動
      能力或增加生活上之需要時，應負損害賠償責任。不法侵
      害他人之身體、健康、名譽、自由、信用、隱私、貞操，
      或不法侵害其他人格法益而情節重大者，被害人雖非財產
      上之損害，亦得請求賠償相當之金額。損害賠償，除法律
      另有規定或契約另有訂定外，應以填補債權人所受損害及
      所失利益為限。民法第184條第1項前段、第191條之2前段
      、第193條第1項、第195條第1項前段、第216條第1項分別
      定有明文。又當事人主張有利於己之事實者，就其事實有
      舉證之責任。民事訴訟法第277條本文定有明文。經查，
      被告前開過失傷害之行為，已致原告受有身體之傷害，且
      被告之行為與原告所受傷害間，具有相當因果關係，是原
      告依上開規定，請求被告負侵權行為損害賠償責任，即屬
      有據。爰就原告請求之項目及金額，是否有理，分別說明
      如後：
　　⒈醫療費用
　　　原告主張其因被告之過失傷害行為，而支出醫療費用330
      元，業據其提出曾漢棋綜合醫院診斷證明書、收據、醫療
      費用收據為證（見附民卷第17頁至第21頁），且經被告同
      意給付，故原告此部分請求，應屬有據。
　　⒉交通費用　
      原告主張因系爭車輛受損送修，自本件事故發生日110年5
      月25日至系爭車輛送修出廠日110年6月30日，共36日，向
      原告母親借用車輛使用，以格上租車最便宜車型租車費用
      每日1,750元計算，請求交通費用63,000元，並提出其與
      其母親簽立之書面文件、格上租車網頁資料各1份為證，
      而原告雖無實際支出租車費用，然原告於本院111年10月1
      1日言詞辯論期日陳述有向母親借用車輛，1日1,000元，
      是以現金給付與其母親等語，則原告因被告之侵權行為而
      增加其生活上交通費之損失應為36,000元（計算式：1,00
      0元×36日＝36,000元），逾此金額之請求，則屬無據。
    ⒊精神慰撫金
      慰撫金之賠償，其核給之標準固與財產上損害之計算不同
      ，然非不可斟酌雙方身分資力與加害程度，及其他各種情
      形核定相當之數額（最高法院51年台上字第223號判例參
      照）。又民法第195條第1項規定所謂相當之金額，除斟酌
      雙方身份資力外，尤應兼顧加害程度與其身體、健康影響
      是否重大以為斷（最高法院89年度台上字第1952號判決意
      旨參照）。經查，原告為學校之行政人員、學歷為大學畢
      業、每月收入約40,000元；被告目前無業、學歷為小學畢
      業等情，業據兩造於本院審理時陳述在卷，並參酌兩造稅
      務電子閘門財產所得調件明細表之財產情形，復斟酌原告
      所受傷害程度，對於身體、精神上所造成之痛苦等一切情
      形，認原告請求被告賠償精神慰撫金部分，以30,000元為
      適當，逾此數額之請求，則屬過高。
    ⒋從而，上開原告所得向被告請求之損害賠償金額為66,330
      元（計算式：醫療費用330＋交通費用36,000＋慰撫金30,00
      0＝66,330）。
（三）損害之發生或擴大，被害人與有過失者，法院得減輕賠償
      金額或免除之，民法第217條第1項定有明文。經查，本件
      原告駕駛系爭車輛有未讓幹道車先行之過失，然被告駕駛
      車輛同有未注意車前狀態減速慢行作隨時停車之準備之過
      失等情，有交通部公路總局臺中區監理所南投縣區車輛行
      車事故鑑定會鑑定意見書及南投縣政府警察局道路交通事
      故初步分析研判表在卷可參，且經兩造同意原告就本件事
      故之發生負擔70%之過失責任，被告則負30%之過失責任，
      故被告應賠償之金額即為19,899元（計算式：66,330元×3
      0%＝19,899元）。
（四）給付有確定期限者，債務人自期限屆滿時起，負遲延責任
      。給付無確定期限者，債務人於債權人得請求給付時，經
      其催告而未為給付，自受催告時起，負遲延責任。其經債
      權人起訴而送達訴狀，或依督促程序送達支付命令，或為
      其他相類之行為者，與催告有同一之效力。民法第229 條
      第1項、第2項定有明文。又遲延之債務，以支付金錢為標
      的者，債權人得請求依法定利率計算之遲延利息。但約定
      利息較高者，仍從其約定利率。應付利息之債務，其利率
      未經約定，亦無法律可據者，週年利率為5%。同法第233
      條第1項、第203條亦有明文。經查，本件原告對被告請求
      之侵權行為損害賠償債權，核屬無確定期限之給付，自應
      經原告之催告而未為給付，被告始負遲延責任，而原告之
      刑事附帶民事起訴狀繕本係於111年1月20日送達被告，此
      有本院送達證書1紙在卷可憑，然被告迄未給付，即應自
      刑事附帶民事起訴狀繕本送達翌日即111年1月21日起負遲
      延責任，故原告請求被告自111年1月21日起至清償日止，
      按週年利率5%計算之遲延利息，即屬有據。
四、綜上所述，原告依侵權行為之法律關係，請求被告給付19,8
    99元，及自刑事附帶民事起訴狀繕本送達翌日即111年1月21
    日起至清償日止，按週年利率5%計算之利息，為有理由，應
    予准許，逾此範圍之請求，則無理由，應予駁回。
五、本件事證已臻明確，兩造其餘攻擊防禦方法，與判決結果不
    生影響，爰不逐一論述。
六、本件原告勝訴部分，係就民事訴訟法第427條第1項適用簡易
    程序所為被告部分敗訴之判決，依民事訴訟法第389條第1項
    第3款規定，應依職權宣告假執行。並依同法第392條第2項
    規定，依職權宣告被告於預供擔保後，得免為假執行。
七、訴訟費用負擔之依據：民事訴訟法第79條。
中　　華　　民　　國　　111 　年　　10　　月　　25　　日
                        臺灣南投地方法院南投簡易庭
                              法  官  丁婉容
以上為正本係照原本作成。
如不服本判決，應於送達後20日內，向本院提出上訴狀並表明上
訴理由，如於本判決宣示後送達前提起上訴者，應於判決送達後
20日內補提上訴理由書（須附繕本）；並向本院繳足上訴裁判費
。
中　　華　　民　　國　　111 　年　　10　　月　　25　　日
                              書記官  詹書瑋